臺灣板橋地方法院交通事件裁定　　　　　　　　　九十二年度交聲字第一八八四號
　　原處分機關　交通部公路總局臺北區監理所
　　異　議　人
　　即受處分人　甲○○
右列異議人因違反道路交通管理處罰條例案件，對於交通部公路總局臺北區監理所於
民國九十二年十一月二十五日以北監自裁字四○－ＺＢ0000000號違反道路交
通管理事件裁決書所為之處分，聲明異議，本院裁定如左：
        主  文
原處分撤銷。
甲○○汽車駕駛人，汽車行駛於高速公路或設站管制之道路，而不遵管制之規定，處
罰鍰新臺幣仟元，並記違規點數壹點。
        理  由
一、異議意旨略以：異議人於民國九十二年十月二十六日中午十二時零一分許，駕駛
    車牌號碼五Ｔ－九四五五號自用小客車，行駛於國道一號高速公路南下一一一‧
    七公里處，因超速致遭裁決罰鍰新臺幣三千元，實因警方取締時，將警車停於彎
    道後方，已明顯隱藏自身，且有超速之情形也不當場舉發，而以測速照相後，再
    以電腦列印以求增加業績，這些作為均不符合警方為維護交通安全，防制事故發
    生之職責，反而是為了業績。且若超速當時，應即可立即舉發，不可能無法當場
    舉發，因國道警網遍佈國道上，只因當場舉發速度較慢，且具有嚇阻民眾超速之
    作用，因此警員皆不願循此規定，以免降低業績，原處分顯有錯誤，為此聲明異
    議云云。
二、按汽車行駛於高速公路或設站管制之道路，而不遵管制之規定者，處汽車駕駛人
    三千元以上六千元以下罰鍰，道路交通管理處罰條例第三十三條第一項定有明文
    。又按汽車駕駛人，有同條例第三十三條之情形者，除依原條款處罰鍰外，並予
    記違規點數一點，道路交通管理處罰條例第六十三條第一項第一款亦設有明文。
三、經查：本件異議人甲○○於九十二年十月二十六日中午十二時零一分許，駕駛車
    牌號碼五Ｔ－九四五五號自用小客車，行經國道一號高速公路南下一一一‧七公
    里處，因「速限一百公里，行車時速一百四十公里，超速四十公里」違規，經內
    政部警政署國道公路警察局第二警察隊造橋分隊執勤警員逕行舉發，異議人不服
    舉發即於九十二年十一月十八日提出聲明異議，原處分機關遂於九十二年十一月
    二十五日以北監自裁字四○－ＺＢ0000000號違反道路交通管理事件裁決
    書，依道路交通管理處罰條例第三十三條第一項規定，裁處異議人罰鍰新臺幣三
    千元，異議人於收受該裁決書後，復於同年十二月九日提起聲明異議等情，有當
    場測速之照片、舉發違反道路交通管理事件通知單、違反道路交通管理事件裁決
    書影本、掛號郵件收件回執影本等件附卷可稽。而異議人對於其於右揭時地超速
    行駛之違規事實並不爭執，僅認為警察舉發時，以隱藏自身之方式為之，係為了
    增加業績之目的，不符合警察維護交通安全防制事故發生之職責云云，然查，交
    通警察舉發違規行為，其有關證據之調查係採職權進行主義，由其依職權運用可
    掌握之資料來源，以闡明事實之存在或不存在，故其得使用之證據方法，原則上
    應不受限制，至於調查方法為何，自應由交通警察視具體個案需要選擇之。按道
    路交通管理處罰條例第七條之二第一項規定「汽車駕駛人之行為有左列情形之一
    ，當場不能或不宜攔截製單舉發者，得對汽車所有人逕行舉發處罰：一、闖紅燈
    或平交道。‧‧‧六、其他違規行為經以科學儀器取得證據資料者。」，本件執
    勤警員以科學儀器測得異議人超速行駛，並取得證據資料之照片，其以當場不宜
    攔截製單舉發，而逕行舉發之，於法並無違誤。況參與交通活動之人，本應注意
    自己之駕駛行為是否合於規定，以維護道路交通之安全及順暢，無待警察以舉發
    違規方式來提醒駕駛人，本件異議人於高速公路上超速行駛，實已危害到其他用
    路人之安全，其不思自己違規行為之危險，猶執前詞指責警察之舉發方式，實不
    可採。是本件異議人聲明異議應無理由，惟原處分機關漏未裁罰記異議人違規點
    數一點，尚有未洽，自應撤銷原處分，依道路交通管理處罰條例第三十三條第一
    項、第六十三條第一項第一款，裁處異議人罰鍰新臺幣三千元，並記違規點數一
    點，以資適法。
據上論斷，應依道路交通管理處罰條例第八十七條第二項，道路交通案件處理辦法第
二十條前段，裁定如主文。
中      華      民      國    九十三    年      四      月      七      日
                                    臺灣板橋地方法院交通法庭
                                        法  官  戴  嘉  清
如不服本裁定，應於裁定送達後五日內向本院提出抗告狀。
                                        書記官  許  千  士
中      華      民      國    九十三    年      四      月      七      日
